【裁判字號】    97,訴,1732
【裁判日期】    970731
【裁判案由】    給付公寓大廈維修費等
【裁判全文】
臺灣臺北地方法院民事判決              97年度訴字第1732號
原      告  乙○○
訴訟代理人  丙○○
被      告  潤泰極品大廈管理委員會
法定代理人  甲○○
上列當事人間請求給付公寓大廈維修費等事件，本院於民國97年
7月2日言詞辯論終結，判決如下：
    主      文
原告之訴駁回。
訴訟費用由原告負擔。
    事實及理由
一、原告主張：伊為門牌號碼臺北市○○路○段25號14樓之1 所
    有權人，係潤泰極品大廈（下稱系爭大廈）區分所有權人，
    系爭大樓起造時因考量14樓住戶位處頂樓水壓不足，於屋頂
    突出層角落地面設置自來水加壓泵浦，該加壓泵浦之設置及
    設計皆非區分所有權人，設置地點為共用部分的屋頂突出層
    ，因此該加壓泵浦應屬系爭大廈正常供水系統的共用部分，
    且伊於民國95年11月24日函請臺北市建築管理處（下稱建管
    處）公寓大廈管理科釋疑，依臺北市建管處北市都建寓字第
    09566749500 號函解釋，加壓泵浦係提供建物正常給水及消
    防等系統使用，為公寓大廈之共用部份，而被告於96年4 月
    13日會議記錄決議該加壓泵浦為伊專有部分，顯然違反上開
    函文內容，原告於96年5 月7 日再向臺北市建管處公寓大廈
    管理科申請釋疑，經該處再次說明加壓泵浦為公寓大廈之共
    用部分，但被告仍於96年6 月13日會議記錄認定加壓泵浦為
    住戶專有設施及使用，被告前開會議記錄內容已違反公寓大
    廈管理條例，應由管理委員會澄清並更正決議內容。又伊於
    96年5 月7 日維修該加壓泵浦因此支出費用新臺幣（下同）
    2,000 元，應由被告為之等語，並聲明：(一)被告應給付原告
    2,000 元及自96年6 月15日起至清償日止，按年息5 ％計算
    之利息。(二)被告在潤泰極品大廈一樓公告欄公告下列內容澄
    清事實，並更正潤泰極品大廈管理委員會會議記錄內容如下
    ：「14F-1 加壓泵浦屬於公寓大廈之共用部份，其修繕、管
    理、維護應由管理負責人或管理委員會為之，管理委員會決
    議內容如涉違反行政法令規定者，自屬無效」。
二、被告則以：加壓泵浦為大樓建商考量頂樓住戶供水方便所設
    ，14樓另外二住戶各自有其加壓泵浦，均是由渠等自行維修
    ，該加壓泵浦安裝於原告水表之後，僅供原告使用，並非供
    全體住戶使用，且與消防用水無關，經區分所有權人會議決
    議，該加壓泵浦之維修及換新應由原告負擔相關費用。原告
    前述所指臺北市建管處北市都建寓字第09566749500 號函文
    內容，係依據原告提供資料所為，臺北市建管處並未派員親
    至系爭大廈查看確認，其內容顯有錯誤，嗣被告於97年1 月
    20日函請臺北市建管處釐清該加壓泵浦之管理維護責任，經
    該處函請臺北市政府消防局到場勘查後，認為系爭加壓泵浦
    非供消防安全設備使用，而係提供14樓之1 住戶民生用水加
    壓使用，故該加壓泵浦之修繕費應由原告負擔等語，資為抗
    辯，並聲明：原告之訴駁回。
三、兩造不爭執之事實：本件加壓泵浦設置於系爭大廈共用部分
    之屋頂突出層，因為系爭大廈起造時，考慮14樓區分所有權
    人位處頂樓位置供水壓力不足，而於屋頂突出層設置加壓泵
    浦三座，分別供系爭大廈14樓、14樓之1 、14樓之2 區分所
    有權人民生用水使用，並分別由14樓、14樓之1 、14樓之2
    區分所有權人之電表提供加壓泵浦所需之電力，為其民生用
    水加壓使用（參見本院97年5 月26日言詞辯論筆錄）。
四、兩造之陳述及爭點：原告主張其所使用之加壓泵浦為系爭大
    廈共用部分，應由全體區分所有權人共同負責修繕，惟為被
    告否認之，並以前揭情詞為辯。是本件主要爭點為：原告所
    使用供其用水加壓之泵浦是否為系爭大廈之共用部分？經查
    ：
(一)、按公寓大廈管理條例所稱之專有部分係指公寓大廈之全部或
    一部分，具有使用上之獨立性，且為區分所有之標的者；共
    用部分係指公寓大廈專有部分以外之其他部分及不屬專有之
    附屬建築物，而供共同使用者，該條例第3 條第3 款、第4
    款定有明文。又公寓大廈共用部分不得獨立使用供做專有部
    分包括：一、公寓大廈本身所佔之地面。二、連通數個專有
    部分之走廊或樓梯，及其通往室外之通路或門廳；社區○○
    巷道、防火巷弄。三、公寓大廈基礎、主要樑柱、承重牆壁
    、樓地板及屋頂之構造。四、約定專用有違法令使用限制之
    規定者。五、其他有固定使用方法，並屬區分所有權人生活
    利用上不可或缺之共用部分。該條例第7 條定有明文。本件
    系爭大廈建造時，因考量位處頂樓之供水壓力不足，故於屋
    頂突出層設置加壓泵浦，供系爭大廈14樓各區分所有權人民
    生用水使用，並分別由渠等區分所有權人提供加壓泵浦所需
    之電力，此為雙方到庭所不爭執，復依被告提出附卷臺北市
    消防局97年2 月18日北市消預字第09730681800 號函文及所
    附會議記錄內容可知，依該局派員於97年2 月13日到場勘查
    結果，有關屋頂突出一層之加壓送水裝置，並非供系爭大廈
    消防安全設備使用，而係專供系爭大廈14樓之1 民生用水加
    壓使用。則該加壓泵浦之功能既然僅供原告民生用水加壓所
    設，而非供系爭大廈全體區分所有權人共同使用，即與前開
    公寓大廈管理條例第3 條第4 款「而供共同使用者」之定義
    不符，又該加壓泵浦對民生用水加壓，方便高樓層住戶用水
    使用，縱無該加壓泵浦之設置，對於提供系爭大廈區分所有
    權人民生用水並無影響，則該加壓泵浦非屬區分所有權人「
    生活利用上不可或缺之共用部分」，故原告主張系爭加壓泵
    浦為系爭大廈之共用部分，並無理由。
(二)、原告雖舉臺北市政府建管處95年12月7 日北市都建寓字第09
    566749500 號函文為證，認為系爭加壓泵浦提供給水及消防
    等系統使用，為系爭大廈之共用部分云云，然臺北市政府建
    管處為前開函文內容時，並未實地前往系爭大廈勘查該加壓
    泵浦設置功能及是否提供全體區分所有權人使用等情形，況
    依前開函文說明第三點內容，該處認為供水系統之加壓幫浦
    設備屬公寓大廈之共用部分理由，係認其提供建物之給水及
    消防等系統使用，然嗣後被告函請臺北市建管處查明釐清該
    加壓泵浦之性質，經臺北市建管處函請臺北市消防局至系爭
    大廈協助查明後，認定系爭加壓泵浦並非供系爭大廈消防安
    全設備使用，而係提供系爭大廈14樓之1 住戶民生用水加壓
    使用，此有被告提出之臺北市消防局函文在卷可稽，再參以
    被告提出系爭大廈起造人興業建設股份有限公司函文亦表示
    ，系爭大廈14樓之1 頂樓所使用之加壓馬達與消防系統無關
    等語，由此可知，該加壓幫浦設備之情況即與前開臺北市政
    府建管處函文解釋之理由有異，該加壓泵浦既非供系爭大廈
    全體區分所有權人給水及消防之共同使用，故原告以前開臺
    北市建築管理處95年12月7 日函文內容，主張加壓泵浦為系
    爭大廈之共用部分，並無所據。
(三)、次按專有部分、約定專有部分之修繕、管理、維護，由各該
    區分所有權人或約定專用部分之使用人為之，並負擔其費用
    ，公寓大廈管理條例第10條第1 項定有明文。系爭加壓泵浦
    為原告房屋之專有部分，並非系爭大廈之共用部分，已如前
    述，則原告於96年5 月7 日請眾電行實業有限公司維修加壓
    泵浦，並因此支出費用2,000 元，依上開說明，自應由原告
    負擔，故原告依公寓大廈管理條例第10條第2 項規定，請求
    被告給付加壓泵浦之修繕費用2,000 元，以及在潤泰極品大
    廈一樓公告欄澄清事實，並更正潤泰極品大廈管理委員會會
    議記錄內容一節，均無理由。
五、綜上所述，原告請求被告給付2,000 元及自96年6 月15日起
    至清償日止，按年息5 ％計算之利息，以及在潤泰極品大廈
    一樓公告欄澄清及更正會議記錄內容等情，均無理由，應予
    駁回。
六、本件事證已臻明確，兩造其餘主張、陳述及所提證據，經審
    酌與本院前揭判斷不生影響，毋庸再予審酌，併此敘明。
七、訴訟費用負擔之依據：民事訴訟法第78條。
中    華    民    國    97    年    7     月    31    日
                  民事第六庭    法  官  鄧德倩
以上正本係照原本作成
如對本判決上訴，須於判決送達後20日內向本院提出上訴狀
中    華    民    國    97    年    7     月    31    日
                                書記官  池東旭


司法院資訊處製作；財團法人民間司法改革基金會備份。
